【裁判字號】    97,交聲,1474
【裁判日期】    980123
【裁判案由】    違反道路交通管理處罰條例聲明異議
【裁判全文】
臺灣士林地方法院交通事件裁定        97年度交聲字第1474號
原處分機關  交通部公路總局臺北區監理所宜蘭監理站
異  議  人  甲○○
即受處分人
上列異議人即受處分人因違反道路交通管理處罰條例案件，對原
處分機關交通部公路總局臺北區監理所宜蘭監理站民國97年9 月
4 日所為之處分（原處分案號：宜監字第裁43-C00000000號），
聲明異議，本院裁定如下：
    主  文
異議駁回。
    理  由
一、原處分意旨略以：：異議人即受處分人甲○○所有車牌號碼
    5569-DQ 號自用一般小客車（下稱上開自小客車），於民國
    97年7 月2 日14時22分，停放在劃有紅色禁止臨時停車標線
    之臺北縣汐止市○○路59巷，因有「在禁止臨時停車處所停
    車」之違規事實，應依違反道路交通管理處罰條例第56條第
    1 項第1 款之規定，裁處異議人罰鍰新臺幣900 元。
二、聲明異議意旨略以：異議人因違反道路交通管理處罰條例第
    56條第1 項第1 款之規定，為警逕行舉發，並依同條例第85
    條之2 「逕行移置保管其車輛」之規定辦理，而異議人於97
    年7 月3 日領車時並繳交保管費後，始接獲舉發違反道路交
    通管理事件通知單，已明顯不符合道路交通管理處罰條例第
    9 條「受處罰人接獲違反道路交通管理事件通知單後，於15
    日內得不經裁決，逕依第92條第3 項之罰鍰基準規定，向指
    定之處所繳納結案」之條件，是異議人建議道路交通管理處
    罰條例第1 章第9 條中，應附加但書，如相關逕行強制車輛
    移置舉發者排除於本條適用之外，乃符合中央或地方車輛拖
    吊執法現況之行政法令作業程序。又「逕行移置保管其車輛
    」之執法條款，僅以相關地方自治條例事由述明，且本案所
    使用之地方自治條款乃經中央授權地方政府並管轄，而以異
    議人或多數民眾現況認知，為何單純之拖吊執法依據還須再
    細分屬地方自治法規範，若非其他目的，此乃斷章取義複雜
    其法令並使之中央與地方有權責推託之虞，明顯製造增加中
    央地方行政業務工作量及無謂文字解釋困擾爭議之質疑。再
    者，依道路交通管理處罰條例第85條之2 規定，「車輛所有
    人或駕駛人依本條例規定應予禁止通行、禁止其行駛、禁止
    其駕駛者，交通勤務警察或依法令執行交通稽查任務人員應
    當場執行之，必要時，得逕行移置保管其車輛。」，經查，
    該條例中並無說明何謂「必要時」，且依內政部之回函，其
    中僅說明「嚴重妨礙交通順暢『必須拖吊者』」，然卻未明
    確定義何者為「必須」之情況，「必要時」一詞實為一籠統
    規範標準，為此，爰依法聲明異議，請求撤銷原處分等語。
三、按設有禁止臨時停車標誌、標線處所不得臨時停車；禁止臨
    時停車處所不得停車；禁止臨時停車線，用以指示禁止臨時
    停車路段，以劃設於道路緣石正面或頂面為原則，無緣石之
    道路，得繪於路面上，距路面邊緣以30公分為度，本標線為
    紅色實線，道路交通安全規則第111 條第1 項第3 款、第11
    2 條第1 項第1 款、道路交通標誌標線號誌設置規則第 169
    條第1 項、第2 項分別定有明文；又汽車駕駛人在禁止臨時
    停車處所停車者，處新臺幣600 元以上1200元以下罰鍰；第
    一項情形，交通勤務警察、依法令執行交通稽查任務人員或
    交通助理人員，應責令汽車駕駛人將車移置適當處所；如汽
    車駕駛人不予移置或不在車內時，得由該交通勤務警察、依
    法令執行交通稽查任務人員或交通助理人員為之，道路交通
    管理處罰條例第56條第1 項第1 款、第3 項分別定有明文。
四、經查：
（一）本件違規事實係異議人所有之上開自小客車於97年7 月2
      日14時22分許，在臺北縣汐止市○○路59巷禁止臨時停車
      處所停車，而為臺北縣政府警察局汐止分局員警舉發，並
      開立臺北縣政府警察局北縣警交字第C00000000 號舉發違
      反道路交通管理事件通知單，惟異議人於應到案日期（即
      97年7 月18日）前到案陳述不服舉發，裁決機關認無理由
      ，而於97年9 月4 日，以宜監字第裁43－C00000000 號違
      反道路交通管理事件裁決書，裁處異議人新臺幣900 元之
      罰鍰，有上開舉發通知單、上開裁決書各1 份附卷可稽。
（二）異議人雖以前揭情詞置辯，惟由上開道路交通管理處罰條
      例第56條第3 項之規定可知，若汽車駕駛人於違反道路交
      通管理處罰條例第56條第1 項各款情形之一者，於汽車駕
      駛人不予移置或不在車內時，交通勤務警察等得予以移置
      ，此與同條例第85條之2 情形不同，而按道路交通管理處
      罰條例第85條之2 規定，車輛所有人或駕駛人依本條例規
      定應予禁止通行、禁止其行駛、禁止其駕駛者，交通勤務
      警察或依法令執行交通稽查任務人員應當場執行之，必要
      時，得逕行移置保管其車輛，係指交通警察等於執行勤務
      時，見駕駛人有如醉態駕駛等情形，除可依本條例對駕駛
      人當場攔停舉發外，為保護酒醉之駕駛人及考量他用路權
      人之安全，交通勤務警察可依道路交通管理處罰條例第85
      條之2 規定，逕行移置保管駕駛人之車輛，為免駕駛人於
      酒醉狀態下繼續危險行駛，顯見道路交通管理處罰條例第
      85條之2 、同條例第56 條 第3 項所規範之違規情形有間
      ，即應究明其違規當時情狀而分予適用前揭2 條項之規定
      ，本件異議人所為既係違反道路交通管理處罰條例第56條
      第1 項第1 款之規定，則原舉發機關依同條第3 項之規定
      將上開自小客車予以移置，非適用異議人所認之上開道路
      交通管理處罰條例第85條之2 規定，要無於法不合，異議
      人此部分所辯尚屬解讀法律錯誤，不足採取。
（三）次按，依道路交通管理處罰條例所定罰鍰之處罰，受處罰
      人接獲違反道路交通管理事件通知單後，於15日內得不經
      裁決，逕依第92條第3 項之罰鍰基準規定，向指定之處所
      繳納結案；不服舉發事實者，應於15日內，向處罰機關陳
      述意見；其不依通知所定期限前往指定處所聽候裁決，且
      未依規定期限繳納罰鍰結案或向處罰機關陳述意見者，處
      罰機關得逕行裁決之，道路交通管理處罰條例第9 條第1
      項定有明文。本件異議人所有上開自小客車於上揭時、地
      ，在劃有紅色禁止臨時停車標線之處所停車，員警依法將
      上開自小客車拖吊移置，而異議人於97年7 月3 日領車時
      ，並由臺北縣政府警察局汐止分局員警開立上開舉發通知
      單，異議人則同時簽名收受上開舉發通知單，有上開舉發
      通知單、自行繳納款項統一收據在卷可佐，而經觀卷附之
      上開舉發通知單，其中所載應到案期日為「97年7 月18日
      」，距異議人接獲上開舉發通知單之97年7 月3 日有15日
      差距，核與前揭道路交通管理處罰條例第9 條規定相符，
      而無何違誤之處。再按地方制度法第14條規定，直轄市、
      縣（市）、鄉（鎮、市）為地方自治團體，依本法辦理自
      治事項，並執行上級政府委辦事項；第18條第10款即規定
      關於交通及觀光之自治事項，而臺北縣政府處理妨害交通
      車輛自治條例第1 條規定，臺北縣政府為處理妨害交通車
      輛，消除道路障礙，特制定本自治條例；第3 條第1 款規
      定，車輛有違規停置者，且駕駛人不在場或駕駛人不依令
      將車輛移置適當場所者，得予移置及保管，並收取移置費
      及保管費。乃因中央主管機關所訂立之處罰條例，係將駕
      駛人所有可能造成危害交通秩序、安全之駕駛行為，作一
      概括性規範，並明定處罰範圍，惟某些細部之執行程序、
      執行方法等，因各地方之地形、習慣、地方政府之行政方
      向、施行難易等不同，宜委由各地方政府自行訂定，況前
      揭道路交通管理處罰處罰條例及自治條例中所規範內容並
      不相衝突，在適用上即無不妥之處，從而，異議人所指為
      何單純之拖吊執法依據還須再細分屬地方自治法規範，若
      非其他目的，此乃斷章取義複雜其法令並使之中央與地方
      有權責推託之虞，明顯製造增加中央地方行政業務工作量
      及無謂文字解釋困擾爭議之質疑云云，尚屬無據。
（四）末查，本件異議人所為係違反道路交通管理處罰條例第56
      條第1 項之規定，依法有同條第3 項之適用，已如上所述
      ，而該項雖無「必要時」等語之規定，惟經觀卷附之違規
      採證照片所示，可見異議人所有之上開自小客車係停放於
      劃有紅線之轉彎處，而揆諸道路交通安全規則第112 條第
      1 項第2 款之規定，特將彎道設為不得停車之處，實因彎
      道處較一般道路易茲生交通事故，是異議人將上開自小客
      車停放於上開處所，自將增加其他駕駛人之行車危險，顯
      有必要移置無疑。至異議人所為上開修法建議，實為行政
      立法機關及地方自治機關權責，非屬本院所得以審究之範
      圍，附此敘明。
（五）綜上所述，本件異議人所有之上開自小客車在上揭時、地
      ，於禁止臨時停車處所停車，異議人到案陳述不服舉發，
      裁決機關認無理由，而依前揭道路交通管理處罰條例第56
      條第1 項第1 款，及違反道路交通管理事件統一裁罰基準
      及處理細則第43條、第44條、第67條等規定，對異議人處
      新臺幣900 元之罰鍰，經核並無違法之處，異議意旨求為
      撤銷原裁決，非有理由，應予駁回。
據上論斷，應依道路交通管理處罰條例第87條第2 項、道路交通
案件處理辦法第19條，裁定如主文。
中    華    民    國    98    年    1     月    23    日
                          交通法庭法  官  王美玲
以上正本證明與原本無異。
如不服本裁定應於送達後5日內向本院提出抗告狀。
                                  書記官  蔡昀潔
中    華    民    國    98    年    1     月    23    日


司法院資訊處製作；財團法人民間司法改革基金會備份。
